臺灣新竹地方法院交通事件裁定　　　　 95年度交聲字第247號
　　原處分機關　交通部公路總局新竹區監理所新竹市監理站
　　異　議　人
　　即受處分人　甲○○
　　　　　　　　　　　　　1號.
上列異議人即受處分人因違反道路交通管理處罰條例案件，對於
交通部公路總局新竹區監理所新竹市監理站95年8月17日以竹監
新四字第裁51-E00000000號違反道路交通管理事件裁決書所為之
裁決處分，聲明異議，本院裁定如下：
      主  文
原處分撤銷。
甲○○汽車駕駛人，行經有燈光號誌管制之交岔路口闖紅燈，處
罰鍰新臺幣貳仟柒佰元，並記違規點數點。
      理  由
一、(1)按「行為人有本條例之情形者，應填製舉發違反道路交通
    管理事件通知單，並於被通知人欄予以勾記，其通知聯依下
    列規定辦理：三、逕行舉發者，應按已查明之資料填註車牌
    號碼、車輛種類、車主姓名或地址，並於通知單上方空白處
    加註逕行舉發之文字後，由舉發機關送達被通知人」，違反
    道路交通管理事件統一裁罰基準及處理細則第11條第1項第3
    款定有明文，揆其立法意旨，係為使行為人能儘速知悉違規
    之情事，以便就違規情節予以查證、蒐證或舉證，決定是否
    自行繳納或到案說明，並提供相關證據以俾裁罰單位辨明事
    實，故逕行舉發者，應於舉發通知單送達於行為人時，該舉
    發始發生效力。又關於逕行舉發之送達方式，違反道路交通
    管理事件統一裁罰基準及處理細則第5條規定：「處理違反
    道路交通管理事件，有關文書送達之程序，依行政程序法之
    規定」，而當事人之應為送達之處所不明，又無人為公示送
    達之申請時，行政機關為避免行政程序遲延，得依職權為公
    示送達，公示送達應由行政機關保管送達之文書，於行政機
    關公告欄黏貼公告，告知應受送達人得隨時領取，並得由行
    政機關將文書或其節本刊登政府公報或新聞紙；公示送達自
    前條公告之日起，其刊登政府公報或新聞紙者，自最後刊登
    之日起，經20日發生效力，行政程序法第78條第1項第1款、
    第2項、第80條、第81條分別定有明文。(2)按汽車駕駛人駕
    駛汽車，應遵守道路交通標誌、標線、號誌之指示，道路交
    通安全規則第90條定有明文，而道路交通標誌標線號誌設置
    規則第206條第5款第1目規定「圓形紅燈」之行車管制號誌
    ，係表示禁止車輛通行，不得超越停止線或進入路口。如汽
    車駕駛人行經有燈光號誌管制之交岔路口闖紅燈者，處新臺
    幣（下同）1,800元以上5,400元以下罰鍰，並予記違規點數
    3點，道路交通管理處罰條例第53條第1項、第63條第1項第3
    款亦定有明文。又小型車駕駛人行經有燈光管制之交岔路口
    闖紅燈，期限內到案聽候裁決者處2,700元罰緩、並記違規
    點數3點，違反道路交通管理事件統一裁罰基準表亦規定甚
    明。
二、原處分意旨略以：異議人即受處分人甲○○於民國95年2月1
    6日上午7時2分許，駕駛車號JS-7025號自小客車行經新竹縣
    寶山鄉○○路210巷處，因有「駕車行經有燈光號誌管制之
    交岔路口闖紅燈」之違規事由，經新竹市警察局交通隊填製
    竹市警交字第E00000000號違反道路交通管理事件通知單（
    下稱舉發通知單），舉發異議人有違反道路交通管理處罰條
    例第53條第1項之規定。上開違規通知單因異議人戶籍地址
    遷移而公示送達，異議人未於應到案日期前繳納罰鍰，原處
    分機關乃於95年8月17日以竹監新四字第裁51-E00000000號
    違反道路交通管理事件裁決書，依道路交通管理處罰條例第
    53條第1項之規定，裁處異議人罰鍰新臺幣（下同）5,400元
    。
三、聲明異議意旨略以：
（一）本案所云違規地點寶山路口，路權與道路管理係隸屬於科
      學工業園區管理局主管，新竹市政府（警察局）未經主管
      機關科學工業園區管理局同意，擅自在上述該路口設置攝
      影機拍照舉發違規行為，嚴重逾越機關行政權限，於法程
      序不合。
（二）本案所云違規行為時間地點，行為當時現場停等線上方橫
      桿燈光號誌，因未顯現紅燈，故駕駛人依規駕車從容通過
      ，駕駛人基於行車安全，專注單一該上方橫桿燈光號誌，
      遵守交通規則通行，無庸置疑；至於其他周邊號誌燈況為
      何，駕駛人確實無暇瞬間同時兼顧。
（三）本舉發通知單，前按車籍地址寄發，因故無法送達時，為
      符合政府施政便民措施，舉發單位應改以戶籍地址或通信
      地址重新投遞，不宜仍逕行以一般投遞無法送達之車籍地
      址再行公示送達，致使本案受處分人始終未能完成收件程
      序，難以處理後續相關事宜。
（四）本案所云違規地點寶山路口，因路幅跨距寬廣，又逢大下
      坡與彎道路段，駕駛人依路面標示減速慢行，但因警察局
      設定黃燈秒差太短，或未因應下坡與彎道路段減速慢行情
      況，予以酌增黃燈秒數，故綠燈末了即將轉換黃燈之際，
      行車在適逢下坡與彎道而減速通過時，由於黃燈秒差太短
      ，駕駛人行進車輛立即陷入紅燈窘境。
四、經查：
（一）本件舉發通知單之送達程序，係由新竹市警察局交通隊於
      95年4月7日委託郵務單位送達至「新竹市○○里○村○路
      8號3樓」，而上開舉發通知書經郵務單位投遞郵件未果，
      並於95年5月5日為公示送達之公告一節，有上開舉發通知
      單1紙、照片2幀、訴訟（行政）文書不能送達事由報告書
      1紙、新竹市警察局於95年4月27日出具之竹市警交字第09
      50015694-1號函1紙、舉發違反道路交通管理事件通知單
      （通知聯）公示送達移送清冊1紙附卷可稽。而異議人業
      於92年7月28日遷居戶籍至「新竹市○○○街61號」，再
      於95年6月9日遷居戶籍至「新竹縣寶山鄉○○村○○鄰○○
      ○街2號」，有法務部戶役政連結作業系統查詢全戶戶籍
      資料、遷徙紀錄資料各乙紙附卷可按。可認本件舉發通知
      書之公示送達程序前，新竹市警察局交通隊並未對於異議
      人所遷居之戶籍地為送達，尚難認通知書之應受送達人處
      所不明之情，從而，本件舉發通知書之送達程序，於法不
      合，先予敘明。
（二）本件異議人於95年2月16日上午7時2分許，駕駛車號JS-70
      25號自小客車行經新竹市○○路210巷口處闖紅燈，經該
      路口之微電腦自動測高速照相設備拍照存證，為警逕行舉
      發等事實，有上開舉發單、採證照片2幀在卷可證。
（三）另核對志伸股份有限公司之「微電腦闖紅燈測速照相說明
      」後，可解讀採證照片內容為：(1)第1幀照片：最上面第1
      行為「2006年2月16日7時2分」、左邊第1行為「第1車道
      、黃燈亮起9.9秒後開始亮紅燈」、左邊第2行為「第106
      部違規車次」。中間綠色部分為違規地點、該路段限速為
      時速50公里。右邊第1行為「紅燈亮起2秒時該車位置」、
      右邊第2行為「路口編號1653」。(2)第2幀照片：最上面第
      1行為「2006年2月16日7時2分」、左邊第1行為「第1車道
      、黃燈亮起9.9秒後開始亮紅燈」、左邊第2行為「第106
      部違規車次」。中間綠色部分為違規地點、該路段限速為
      時速50公里。右邊第1行為「紅燈亮起3秒時該車位置」右
      邊第2行為「該車車速為時速54公里」。參以照片上行駛
      第1車道之車輛，確係異議人所有之車號車號JS-7025號自
      小客車，是認異議人於舉發時地，於紅燈亮起2秒時，闖
      越該路口，並於紅燈亮起3秒時，仍以時速54公里之速度
      前行，應為真實。
（四）至異議人辯稱：新竹市政府（警察局）嚴重逾越機關行政
      權限；適逢下坡與彎道而減速通過時，由於黃燈秒差太短
      ，駕駛人行進車輛立即陷入紅燈窘境等情，異議人應另循
      行政救濟管道，非本件聲明異議範圍，附此敘明。
五、綜上所述，異議人確於上揭時地駕駛上開自小客車在前述交
    岔路口闖紅燈，原處分機關依道路交通管理處罰條例第53條
    第1項之規定，裁處異議人罰鍰，固屬合法，惟因本件舉發
    通知單並未合送達異議人，異議人無從自行到案裁罰舉發通
    知單上所載之2700元，為保障異議人此部分之利益，認原處
    分機關裁處異議人罰鍰5400元，難認允當，自應由本院將原
    處分撤銷，另依道路交通管理處罰條例第53條第1項、第63
    條第1項第3款之規定，裁處異議人罰鍰2700元及記違規點數
    3點，以資適法。
六、據上論斷，應依道路交通案件處理辦法第20條前段，裁定如
    主文。
中　　華　　民　　國　　96　　年　　2 　　月　　27　　日
                  交通法庭法    官  黃美文
以上正本證明與原本無異。
如不服本裁定，應於裁定送達後5日內向本院提出抗告狀。
中　　華　　民　　國　　96　　年　　2 　　月　　27　　日
                          書 記 官  陳怡芳
附錄：
道路交通管理處罰條例第53條（民國94年12月28日）:
汽車駕駛人，行經有燈光號誌管制之交岔路口闖紅燈者，處新臺
幣一千八百元以上五千四百元以下罰鍰。
前項紅燈右轉行為者，處新臺幣六百元以上一千八百元以下罰鍰
。
道路交通管理處罰條例第63條
汽車駕駛人有下列各款所列條款之一者，除依原條款處罰鍰外，
並予記點：
一、有第三十三條第一項、第二項、第三十八條第一項、第四十
    條、第四十五條、第四十七條第一款至第三款、第四十八條
    、第四十九條或第六十條第一項、第二項第一款、第二款情
    形之一者，各記違規點數一點。
二、有第二十九條第一項第一款至第四款、第二十九條之二第一
    項、第二項、第三十條第一項第一款、第二款情形之一者，
    各記違規點數二點。
三、有第四十三條、第五十三條或第五十四條情形之一者，各記
    違規點數三點。
依前項各條款，已受吊扣或吊銷駕駛執照處分者，不予記點。
汽車駕駛人在六個月內，違規記點共達六點以上者，吊扣駕駛執
照一個月；一年內經吊扣駕駛執照二次，再違反第一項各款所列
條款之一者，吊銷其駕駛執照。
